【裁判字號】    89,訴,246
【裁判日期】    890726
【裁判案由】    偽造貨幣
【裁判全文】
臺灣嘉義地方法院刑事判決                          八十九年度訴字第二四六號
    公  訴  人  臺灣嘉義地方法院檢察署檢察官
    被      告  乙○○
    被      告  甲○○
    共      同
    指定辯護人  本院公設辯護人  丙○○
右列被告因偽造貨幣案件，經檢察官提起公訴（八十九年度偵字第三００二號），本
院判決如左：
    主  文
甲○○意圖供行使之用，而收集偽造之通用紙幣，處有期徒刑年貳月。
乙○○連續行使偽造之通用紙幣，累犯，處有期徒刑年陸月。扣案之偽鈔新台幣壹
佰元券壹拾壹張、伍佰元券壹張，均沒收之。
    事  實
一、乙○○（曾因懲治盜匪條例案件，經法院判處有期徒刑四年確定，於民國八十六
    年十一月一日假釋期滿執行完畢）、甲○○與現役軍人曾冠溢（施用毒品部分，
    另案觀察、勒戒中；偽造通用貨幣部分，另由軍法機關偵辦）係朋友關係，詎渠
    二人得知曾冠溢在嘉義市○○街二十八號其住處內印製偽鈔，竟分別基於意圖供
    行使之用之犯意，(一)甲○○於八十九年四月初某日前往上開曾冠溢之住處，雙方
    取得一比三之比例由真鈔兌換偽鈔之合意，旋以此比例，換取新台幣（下同）一
    百元券之偽鈔約二十萬元而收集之，並於二、三日後先給付真鈔二萬元予曾冠溢
    為購買該偽鈔之對價，嗣因認所收集之偽鈔印製粗糙易辨，市場流通不易而燒燬
    未加使用，即未再給付餘款。(二)乙○○則於同年四月中旬某日，亦至前開曾冠溢
    住處時，曾冠溢將略有瑕疵尚未裁剪之一百元券偽鈔約四萬元、裁剪好之五百元
    券偽鈔十張共五千元交付予乙○○收受，乙○○於收集後將印製不良之偽鈔燒燬
    ，其餘印製較為逼真之百元券偽鈔則裁剪好後，連同取得時已裁剪好之五百元券
    偽鈔一張，留供使用，嗣於同年月二十七日某時許，基於概括之犯意，連續在嘉
    義縣竹崎鄉○○村○路邊檳榔攤及附近雜貨店，分別以偽鈔一百元券各一張，向
    該檳榔攤及雜貨店詐購香菸及檳榔。嗣經警於八十九年五月八日晚上十時二十分
    許循線查獲，並扣得乙○○持有之一百元券偽鈔十一張、五百元券偽鈔一張。
二、案經嘉義縣警察局移送台灣嘉義地方法院檢察署檢察官偵查起訴。
    理  由
一、被告甲○○部分。
    訊據被告甲○○矢口否認右揭犯行，先於偵查中辯稱：因為跟曾冠溢拿了二十萬
    元偽鈔，心甘情願給他二萬元真鈔云云（參見八十九年五月九日偵訊筆錄）。嗣
    於本院審理時辯稱：曾冠溢拿二十萬元之百元偽鈔給我，沒有拿真鈔與他換，他
    拿給我之後，我覺得是犯法，就燒掉，他說信用卡到期沒有辦法繳，我身上剛好
    二萬元，就借給他云云（參見八十九年六月九日訊問筆錄）。經查，右揭事實，
    業據被告於警訊中自白：我於八十九年四月初至嘉義市○○街二十八號找曾冠溢
    ，向他表示要以真鈔一百元一張換取偽偽鈔一百元三張，曾冠溢就拿偽鈔一百元
    券二十萬元給我，因我真鈔只有二萬元，就先拿給曾冠溢，其餘真鈔四萬元事後
    才再拿給他。因為偽鈔很假，我不敢使用，其餘尾款四萬元，就沒有拿給曾冠溢
    了等語不諱，核與證人曾冠溢於偵訊中指證：當時外面流行真鈔一百元換假鈔三
    百元，所以我拿給他二十萬元假鈔之後，甲○○二、三天後拿了二萬元真鈔來給
    我等語大相符。稽之，被告甲○○苟非意圖供行使之用，豈有以市場行情一比三
    之高額比例兌換偽鈔之理，並已先行支付二萬元之對價，是被告甲○○自始即有
    供行使之用而收集偽鈔之意圖至明。足徵被告於警訊之自白非虛。縱事後認為所
    取得之偽鈔印製粗糙，不堪使用予以燒燬，而未再給付餘款，仍無解於犯罪之成
    立。被告嗣後翻異前詞，惟就給付曾冠溢之二萬元，究係贈與或借與，不一其說
    ，顯係事後避就諉卸之詞，不足採信。本件事證明確，被告之犯行，堪以認定。
二、被告乙○○部分。
    訊據被告乙○○亦矢口否認右揭犯行，辯稱：曾冠溢拿一百元一疊、五百元十張
    ，一百元約四萬元，我不太確定，共九十幾張，每張有四張一百元，我是拿好玩
    的，查扣之偽鈔（一百元券）是我裁剪的，其餘燒掉了，我裁剪拿給警察看的，
    隨便割的，共扣十一張（百元券）偽鈔，並沒有拿去消費云云。惟右揭事實，業
    據被告於警訊及偵訊中坦承不諱，核與證人曾冠溢於警訊及偵查中證述之情節相
    符，並有被告持有之偽鈔一百元券十一張、五百元券一張扣案可稽。參以，上開
    扣案之百元券及五百元券偽鈔，剪裁良好之情，亦經當庭勘驗明確，足認被告仍
    保留少量印製逼真之百元券偽鈔，剪裁後連同取得時已裁剪好印製逼真之五百元
    券偽鈔一張，留供使用。被告嗣後否認曾持偽鈔連續消費之事實，核係事後卸責
    之詞，諉無可採。至被告曾將收集之大部分尚未裁剪之偽鈔，因印製粗糙不堪使
    用而燒燬之事實，雖與證人柳建洲之證述大致相符，仍無解其犯罪之成立。本件
    事證明確，被告之犯行，亦堪認定。
三、核被告甲○○所為，係犯刑法第一百九十六條第一項後段之意圖供行使之用而收
    集偽造通用紙幣罪。被告乙○○所為，係犯同條項前段行使偽造通用紙幣罪。被
    告乙○○收集偽造紙幣之低度行為，為行使之高度行為所吸收，不另論罪。其先
    後二次行使偽造通用紙幣之行為，時間緊接，犯罪構成要件相同，顯係基於概括
    之犯意為之，為連續犯，爰依法加重其刑。又被告乙○○曾因懲治盜匪條例案件
    ，經法院判處有期徒刑四年確定，於八十六年十一月一日假釋期滿執行完畢，有
    台灣嘉義地方法院檢察署刑案資料查註紀錄表在卷可查，五年以內再犯本件有期
    徒刑以上之罪，為累犯，應依法遞加其刑。爰審酌被告二人之品性、犯罪之動機
    、目的、手段、所生之危害及犯罪後之態度等一切情狀，分別量處如主文所示之
    刑，以示懲儆。扣案之偽鈔一百元券十一張、五百元券一張，均依法宣告沒收之
    。其餘未扣案之偽鈔，據被告二人供陳，業已燒燬，爰不另為沒收之諭知，併此
    敘明。又被告甲○○請求傳訊問證人曾冠溢一節，按證人曾冠溢業於警訊及偵查
    中證述明確，核無再予傳訊之必要。被告乙○○請求傳訊某不詳姓名之警員作證
    一節，既未能指明真實之姓名、年籍或服務單位，無從據以傳訊，附此敘明。
四、據上論斷，應依刑事訴訟法第二百九十九條第一項前段，刑法第一百九十六條第
    一項前段、後段、第五十六條、第四十七條、第二百條，判決如主文。
本案經檢察官游悅晨到庭執行職務
中    華    民    國      八十九      年      七      月      二十六    日
                                  臺灣嘉義地方法院刑事第三庭
                                          法  官  洪  秀  一
右正本證明與原本無異。
如不服本判決，應於判決送達後十日內向本院提出上訴狀( 應附繕本 )。
中    華    民    國      八十九      年      七      月      二十六    日
                                          書記官  陳  湘  蓉
附錄法條：
刑法第一百九十六條第一項
行使偽造、變造之通用貨幣、紙幣、銀行券或意圖供行使之用而收集或交付於人者，
處三年以上十年以下有期徒刑，得併科五千元以下罰金。


司法院資訊處製作；財團法人民間司法改革基金會備份。
